臺灣嘉義地方法院刑事判決
110年度交易字第371號
公  訴  人  臺灣嘉義地方檢察署檢察官
被      告  蘇琳喻


選任辯護人  林威融律師
            翁千惠律師
上列被告因過失傷害案件，經檢察官提起公訴（110年度偵續一
字第3號），本院判決如下：
    主    文
蘇琳喻犯過失傷害罪，處有期徒刑貳月，如易科罰金，以新臺幣
壹仟元折算壹日。
    犯罪事實
一、蘇琳喻於民國109年2月9日13時56分許，駕駛車牌號碼0000-
    00號自用小客車，沿嘉義市友忠路由東北往西南方向行駛，
    行經友忠路與北港路交岔路口時，其明知該路口為多線道路
    之交岔路口，在該路口通行之人、車，很有可能無法在燈號
    轉為紅燈前及時通過上開交岔路口，其應注意車前狀況，並
    隨時採取必要之安全措施，且依當時天候晴、日間自然光線
    、柏油路面乾燥無缺陷、無障礙物且視距良好之情形，並無
    不能注意之情事，竟未盡上開注意之義務，適有侯○○搭載李
    ○○騎乘車牌號碼000-000號普通重型機車，沿北港路由東南
    往西北方向行駛，至上開路口右轉欲駛入友愛路，亦疏未注
    意車前狀況，採取必要之安全措施，雙方見狀均閃避不及，
    因而發生碰撞，致李○○人、車倒地，並受有右側脛骨幹閉鎖
    性骨折、第2、3腰椎壓迫性骨折、左肩旋轉肌破裂及左肩關
    節唇破裂之傷害（侯○○部分未提出告訴）。
二、案經李○○委由其夫侯○○訴由嘉義市政府警察局第一分局報告
    臺灣嘉義地方檢察署檢察官偵查起訴。
　　理    由
一、按被告以外之人於審判外之陳述，雖不符刑事訴訟法第159
    條之1至第159條之4之規定，而經當事人於審判程序同意作
    為證據，法院審酌該言詞陳述或書面陳述作成時之情況，認
    為適當者，亦得為證據，此觀刑事訴訟法第159條之5第1項
    規定甚明。查被告蘇琳喻及其辯護人暨檢察官於本院就以下
    本判決引用之證據均同意有證據能力（本院卷三第33頁），
    本院審酌卷附言詞陳述及書面陳述作成時之情況，尚無違法
    不當，與本案待證事實間復具有相當之關聯性，且經本院於
    審理時逐一提示予當事人表示意見，而認上開證據資料合於
    刑事訴訟法第159條之5規定，因而均具證據能力。至其餘憑
    以認定本案犯罪事實之非供述證據，查無違反法定程序取得
    之情，依同法第158條之4規定反面解釋，亦具證據能力。
二、訊據被告固坦承於上開時、地，駕駛自用小客車與證人即告
    訴人之夫侯○○搭載告訴人李○○騎乘普通重型機車發生車禍碰
    撞事故，致告訴人受有前揭傷勢等事實，惟矢口否認有何過
    失傷害犯行，辯稱：伊之行向為自友忠路之快車道切到右側
    慢車道，當時伊是綠燈起步，起步時伊沒有看到證人侯○○所
    騎乘之普通重型機車，且伊因為要切右側慢車道，所以視線
    就往右邊看以確認右後方之慢車道車輛，直到證人侯○○之機
    車非常靠近伊之汽車左前方，伊見狀趕快煞車但已經來不及
    了，伊為綠燈所以伊之駕駛行為沒有疏失等語。辯護人則為
    被告辯護以：本案監視器雖未拍攝到證人侯○○行向之燈號，
    然按本案相關卷證資料，證人侯○○通過停止線時應該是紅燈
    ，縱非紅燈亦一定係黃燈，且證人侯○○於通過事故交岔路口
    過程中，自承未注意燈號，亦未因騎乘過程中已轉為紅燈時
    停靠在安全島，是證人侯○○之騎乘疏失應為本案肇事原因。
    又證人侯○○進入被告之視線範圍內僅不到2秒，被告有打方
    向燈欲切往右側慢車道，客觀是不可能僅注意左方，故待被
    告見及證人侯○○之機車時，反應時間及距離均已不及煞車，
    是本案無從苛求被告負擔難以做到之注意義務，本案被告應
    無何過失，請為被告無罪判決等語。經查：
　㈠被告於上開時、地，駕駛自用小客車與證人侯○○搭載告訴人
    所騎乘之普通重型機車發生碰撞，致告訴人受有上開傷勢等
    情，業據證人侯○○於警詢及偵查中暨本院證述明確（警卷第
    6至8頁；偵卷第6至7頁；偵續一卷第119至123頁；本院卷三
    第23至26頁），並有衛生福利部嘉義醫院109年2月16日診斷
    證明書、109年11月3日嘉醫歷字第1090001592號函暨所附告
    訴人病歷影本、道路交通事故現場圖、道路交通事故調查報
    告表㈠㈡、本院勘驗筆錄及結果各1份、天主教中華聖母修女
    會醫療財團法人天主教聖馬爾定醫院111年1月17日惠醫字第
    1110000053號函1份、乙種診斷證明書2份，及交通事故現場
    及車損照片41張，暨路口監視器錄影光碟1張在卷可佐（警
    卷第14至16頁、第19至32頁；偵卷第27至32頁、第38頁；本
    院卷二第173至174頁；卷三第26頁、第41至72頁），且為被
    告所不爭執，此部分事實首堪認定為真。
　㈡按汽車行駛時，駕駛人應注意車前狀況，並隨時採取必要之
    安全措施，道路交通安全規則第94條第3項定有明文。而觀
    諸本案車禍發生時天候晴、日間自然光線、柏油路面乾燥、
    無缺陷、視距良好並無障礙物等節，有上開道路交通事故調
    查報告表㈠可憑。被告駕駛自用小客車沿友忠路由東北往西
    南方向行駛，且於案發前因友忠路燈號轉為紅燈，而為停止
    線後第1台停等紅燈之車輛，並被告行向左側無其他汽車同
    時停等紅燈或有明顯障礙物一情，經本院勘驗路口監視器畫
    面確認在卷（本院卷三第54頁），則被告停等紅燈之位置，
    應無任何車輛或足以遮蔽被告視野之障礙物在其左方視野。
    並經本院勘驗上開路口監視器畫面，本案交岔路口為多線道
    之大型交岔路口，被告於案發當日13時56分26秒許停等在友
    忠路口，後於同時57分0秒許，證人騎乘機車搭載告訴人已
    進入該大型交叉路口內，並在北港路由東南往西北之方向騎
    乘，此時被告仍尚未起步，迄至同時57分3秒許，被告起步
    ，證人侯○○仍繼續騎乘在該大型交岔路口內，後於同分4秒
    至5秒間，被告駕駛之汽車左前車頭即與證人騎乘之機車發
    生碰撞，在上開證人出現畫面至發生碰撞止，雖仍有其餘車
    輛在該交岔路口行駛，然在被告與證人間並無任何車輛阻擋
    被告見及證人之視野，有本院勘驗筆錄暨附件存卷可參（本
    院卷三第26頁、第41至72頁）。足見本案在雙方發生碰撞前
    ，證人已經騎乘機車進入交岔路口，且被告之左側視線並未
    受路面任何障礙物或車輛阻擋，發生碰撞前被告甫起步，車
    速應不快，則被告僅要在尚未起步前甚或甫起步時，注意左
    側車前狀況即得以發現證人尚在騎乘機車在交岔路口中，並
    向其位置持續接近，自難謂被告有何不能注意之情事。況本
    案交岔路口為友忠路、北港路、友愛路多線道路口，若行進
    速度較慢之駕駛者無法在燈號轉為紅燈前即時通過，應為被
    告所可以想像，且本案路口亦確實尚有北港路西北往東南行
    向之車輛正在通過（本院卷三第55頁）。則被告在其行向之
    友忠路口燈號轉換為綠燈之際，自仍應注意車前狀況，確認
    是否有尚未完全通行完畢之行人、駕駛者。況被告於偵查中
    及本院自承：伊因要往右切前方慢車道，故注意力集中在右
    側等語（偵卷第6頁反面；偵續一卷第115頁、第117頁；本
    院卷一第103頁），足認被告顯有疏未確實注意車前狀況、
    未隨時採取必要安全措施之過失甚明。
　㈢被告固以前詞置辯，辯護人亦為被告之利益辯護如前，惟查
    ：
　1.被告在友忠路停等紅燈時，為停止線後第1台汽車，且左側
    並無任何阻擋被告得以確認左向車輛通過之障礙物一節，已
    敘明如前，則被告僅要多加留意路口各行向通過交岔路口之
    情形，而注意車前狀況，非因己身行向轉為綠燈即僅注意自
    身要行進之方向，疏忽其餘方向之車前狀況，即可即時發現
    證人來車，則被告所辯自難憑採。
  2.本案監視器並未攝錄至證人行向之燈號變換情形，雖證人均
    自陳車速為30公里，並無加速或減速等語（偵續一卷第121
    頁；本院卷三第24頁），然就現場車況以觀，案發交岔路口
    車輛非少，證人在搭載告訴人騎乘過程中，衡情會視車況情
    形有些微減速之車速變化，較無可能確實完全維持車速在30
    公里之情形，況亦無從想像證人會在見及紅燈時，仍不顧自
    己及告訴人之生命安全貿然通過此多線道交岔路口，是本案
    尚難遽以辯護人所稱證人以車速30公里騎乘及現場距離據以
    計算推認證人係闖越紅燈之事實（證人仍有未注意車前狀況
    之過失之情形，詳後述）。然證人之騎車行為是否有疏失與
    被告是否有疏失並無直接關聯，是自難以證人有過失而認被
    告在本案駕駛行為並無任何過失。
　3.又被告在停等紅燈時，證人已在此大型交岔路口中騎乘，且
    在被告起步前，證人更已騎乘至靠近被告位置之中央分隔島
    ，被告僅要起步前確實注意是否有尚未通行完畢之車輛，並
    確認左側方向，應已可注意到證人仍在交岔路口中持續騎乘
    機車往其前方行進，而非因見其行向轉為綠燈即集中注意在
    其欲轉右側慢車道行駛之右方，即可避免本案車禍事故之發
    生，是就本案車況情形，實難認有何苛求被告為無法達成之
    注意義務一情，辯護人為被告利益所為之辯護亦難憑採。
  ㈣按汽車行駛時，駕駛人應注意車前狀況，並隨時採取必要之
    安全措施，道路交通安全規則第94條第3項定有明文。被告
    於前揭時、地駕車，本應注意上開規定，且依當時情形，客
    觀上又無不能注意之情形，竟疏未注意，導致告訴人受有傷
    害，是被告確有違反上開注意義務之過失甚明。又證人騎乘
    機車搭載告訴人通行本案交岔路口過程中，其行向確已為紅
    燈，友忠路為綠燈一節，有上開勘驗筆錄可佐。證人於本院
    自陳：若伊騎乘機車過程中燈號轉為紅燈，伊會注意對方，
    並停止在安全地方，因為伊會擔心加速通行很危險等語（本
    院卷三第26頁），堪認證人亦知悉若無法確保在自己燈號轉
    為紅燈前通過路口，應選擇任何可能採取之安全措施，避免
    與他向來車發生車禍。然證人同時亦自承：伊在騎車怎麼會
    去注意伊行向之燈號變換等語（本院卷三第25頁）。足見證
    人主觀因認其起步時尚非紅燈（本案自客觀證據無法明確判
    定），而得以通過交岔路口，對於周遭或車前狀況均不在意
    ，以致未察覺被告之車輛已因綠燈而起步，自亦顯有過失
　  。又被告與證人有上述駕（騎）車之過失，然考量案發時，
    被告燈號已為綠燈，證人行向亦轉為紅燈，則主要路權應屬
    被告所有，認本案車禍事故之發生，應由被告為肇事次因，
    證人為肇事主因，然被告不因證人之過失而免除本案車禍事
    故之刑事責任。又本案被告有上述過失而肇事導致告訴人受
    有傷害，當具有相當因果關係。
  ㈤綜上，本案事證明確，被告犯行堪以認定，應依法論科。
三、論罪科刑：
  ㈠核被告所為，係犯刑法第284條前段之過失傷害罪。被告於肇
    事後留在現場，並於偵查犯罪之員警未發覺犯罪行為人前承
    認其為肇事者，此有嘉義市政府警察局道路交通事故肇事人
    自首情形紀錄表可憑（警卷第18頁），顯已符合自首要件，
    爰依刑法第62條前段規定減輕其刑。
  ㈡爰審酌被告領有駕駛執照駕駛自用小客車，卻因一時輕忽疏
    未確實注意車前狀況，造成告訴人受有本案非輕之傷害，並
    迄今因賠償金額無法合致而尚未告訴人與和解，賠償告訴人
    所受損失，被告所為實有不該；復考量本案告訴人之傷勢程
    度，及被告與搭載告訴人之證人在本案車禍之過失程度；暨
    兼衡被告於本院自陳之智識程度、職業、家庭及經濟狀況（
    涉及個人隱私均詳卷）等一切情狀，量處如主文所示之刑，
    併諭知易科罰金之折算標準。
據上論斷，應依刑事訴訟法第299條第1項前段，刑法第284條前
段、第62條前段、第41條第1項前段，刑法施行法第1條之1第1項
，判決如主文。
本案經檢察官李鵬程提起公訴，檢察官葉美菁到庭執行職務
中　　華　　民　　國　　111 　年　　2 　　月　　25　　日
                  刑事第三庭  法　官  方宣恩
以上正本證明與原本無異。
如不服本判決應於收受判決後20日內向本院提出上訴書狀，並應
敘述具體理由；其未敘述上訴理由者，應於上訴期間屆滿後20日
內向本院補提理由書（均須按他造當事人之人數附繕本）「切勿
逕送上級法院」。告訴人或被害人如對於本判決不服者，應具備
理由請求檢察官上訴，其上訴期間之計算係以檢察官收受判決正
本之日期為準。　　　　　　　　　
中　　華　　民　　國　　111 　年　　2 　　月　　25　　日
　　　　　　　　　            書記官  藍盡忠  
附錄本案論罪科刑法條全文
中華民國刑法第284條
因過失傷害人者，處1年以下有期徒刑、拘役或10萬元以下罰金
；致重傷者，處3年以下有期徒刑、拘役或30萬元以下罰金。